臺灣基隆地方法院民事判決　　　　　　　 94年度訴字第250號
原　　　告　己○○
　　　　　　丙○○
　　　　　　　　　　　　號2樓.
　　　　　　丁○○
共　　　同
訴訟代理人　蔡志雄律師
被　　　告　戊○○
　　　　　　基隆汽車客運股份有限公司
法定代理人　乙○○
訴訟代理人　甲○○
當事人間請求損害賠償事件，本院於民國94年8月19日言詞辯論
終結，判決如下：
    主    文
原告之訴及其假執行之聲請均駁回。
訴訟費用由原告負擔。
    事實及理由
壹、原告方面：
一、被告戊○○為被告基隆汽車客運股份有限公司（以下簡稱基
    隆客運）所雇用之司機，民國92年7月18日下午15時50分許
    ，駕駛車號為ＦＳ—７８７號營業大客車，自基隆客運金山
    站停車場出發左轉往基隆方向行駛，應注意轉彎車應讓車道
    內直行車先行，且當時並無不能注意情事，竟疏未注意，致
    與被害人陳秀金駕駛之ＧＭＩ—１１２號機車發生碰撞，陳
    秀金倒地後因頭部外傷導致顱內出血死亡，是以陳秀金之死
    亡乃因被告戊○○過失侵權行為所致，是以被告戊○○業據
    本院刑事庭以93年度交訴字第3號刑事判決認其成立業務過
    失致死罪判決有期徒刑3月確定，因之，被告戊○○應負侵
    權行為之損害賠償責任。另被告基隆客運因為被告戊○○之
    僱用人應與被告戊○○負連帶賠償責任。
二、原告請求被告賠償之項目如下：
（一）殯葬費：
      原告己○○因被害人陳秀金死亡而支出殯葬費新台幣（下
      同）385,019元，本件認被害人陳秀金與有過失，而其過
      失比例應僅有50﹪，故被告仍應連帶賠償原告己○○
      192,511元。
（二）精神慰撫金：
      原告己○○為被害人陳秀金之配偶，原告丙○○、丁○○
      均為被害人陳秀金之女，而陳秀金正值壯年，尚屬家中經
      濟來源之重要支柱，遽然因車禍死亡，原告等頓失依靠，
      精神痛苦難以言喻無從彌補，被告等自應連帶賠償原告每
      人精神慰撫金1,500,000元，而縱認被害人陳秀金有50﹪
      之過失比例，被告仍應連帶賠償原告每人750,000元之精
      神慰撫金。
三、基於前述聲明：
（一）被告應連帶給付原告己○○942,510元，及自起訴狀繕本
      送達翌日起至清償日止，按年息5﹪計算之利息。
（二）被告應連帶給付原告丙○○750,000元，及自起訴狀繕本
      送達翌日起至清償日止，按年息5﹪計算之利息。
（三）被告應連帶給付原告丁○○750,000元，及自起訴狀繕本
      送達翌日起至清償日止，按年息5﹪計算之利息。
（四）願供擔保，請准為假執行之宣告。
貳、被告方面：
一、被告戊○○基隆客運均承認其應負過失侵權行為之損害賠償
    責任，且原告己○○確實為被害人陳秀金支出385,019元之
    殯葬費，但主張被害人陳秀金因不僅無有效之機車駕照且係
    在服用酒類未戴安全帽之情況下駕駛機車而發生本件車禍，
    因此被害人陳秀金與有過失，且其過失比例應為70﹪，並被
    告已賠償1,400,000元，故無庸再賠償原告其他款項。基於
    前述訴請駁回原告之訴。
參、得心證之理由：
一、經整理兩造爭點後：
（一）兩造不爭執之點：
  １、被告應連帶對原告等負侵權行為損害賠償責任。
  ２、原告己○○為被害人陳秀金支出385,019元之殯葬費。
  ３、被告已賠償原告1,400,000元。
（二）兩造爭執之點：
  １、被害人陳秀金對本件車禍事故之過失比例為何？
  ２、原告所請求之精神慰撫金是否過高？
二、基於前述爭點整理結果，茲認定如下
（一）經查，本件車禍事故之肇事因素業據台灣省台北縣區車輛
      行車事故鑑定委員會鑑定，分別依據筆錄、照片及現場圖
      認定，被告戊○○駕駛營業大客車，由停車場駛出欲左轉
      台二甲線往金山方向時，預見左側陳秀金駕駛重機車沿台
      二甲線往陽明山方向行駛時，未暫停讓行而搶先駛出，適
      陳秀金酒精濃度超過標準仍違規駕駛重機車，行經肇事地
      點又未注意車前狀況，致撞擊被告戊○○所駕駛汽車車頭
      ，戊○○汽車再往前滑移，兩車因屬同向，路權歸屬應係
      轉彎車讓直行車先行，而酒精濃度超過標準不得駕車等情
      ，判斷戊○○駕駛營業大客車，由停車場駛出左轉，未讓
      車道內執行車輛先行，與陳秀金駕駛重機車，酒精濃度超
      過標準且未注意車前狀況二者同為肇事原因，此有該會92
      年9月30日所發北鑑字第921339號函檢附鑑定意見書參照
      （附於台灣基隆地方法院檢察署92年度偵字第2662號案卷
      內），本院參酌本件車禍事故現場圖、筆錄、照片等物認
      前揭鑑定意見正確，應可採信。而既然被告戊○○、被害
      人陳秀金均為本件車禍事故之肇事原因，則應認二者之過
      失比例應為各50﹪。雖被害人另有無機車駕照及未戴安全
      帽之違反道路交通管理處罰條例之違規情況，但肇事因素
      乃係依據事故發生之際的所有駕駛人或行人是否已盡對於
      道路上所有汽車及行人狀況之注意義務為肇事因素之認定
      依據，並非所有違反道路交通安全法規之行為都屬於肇事
      因素，因此本件被害人陳秀金未戴安全帽及無駕照雖均違
      反道路交通安全法規，但顯非直接導致被害人未能注意車
      前狀況之因素，與本件車禍肇事顯無關連性，是以車禍肇
      事因素就被害人陳秀金而言乃係服用酒類後對車前狀況注
      意能力低下，且確實又未注意車前狀況才與被告戊○○發
      生車禍，因此認定其具有50﹪的過失比例應屬適當，而被
      告等主張被害人陳秀金過失比例應有70﹪顯屬過高尚無足
      採。據此，縱然被告承認應連帶原告之損失，但就所有損
      害額均應再依民法第217條第1項規定，酌減2分之1。
（二）又按民法第194條規定，不法侵害他人致死者，被害人之
      父、母、子、女及配偶，雖非財產上之損害，亦得請求賠
      償相當之金額。而按慰藉金係以精神上所受無形之痛苦為
      準，非如財產損失之有價額可以計算，究意如何始認為相
      當，自應審酌被害人及加害人之地位、家況、並被害人所
      受痛苦之程度、與其家屬之關係暨其他一切情事，定其數
      額。是以本院審酌被告戊○○係擔任客運車司機，依據93
      年度扣繳憑單顯示其年收入為376,629元，收入不算豐厚
      ，並育有二名分別為13歲、7歲之子女，而陳秀金係23年
      12月28日出生，發生本件車禍事故時已69歲，平日係以種
      植農作物為生，收入供應原告己○○及其本人生活費用，
      因此原告己○○老年失去老伴生活照顧及精神依靠，確實
      會感到相當痛苦，另原告丙○○、丁○○均已結婚另組家
      庭，平日並未與死者陳秀金同住，因此生活上之依賴性已
      較低，但失去父親對於原告丙○○、丁○○在親情上亦會
      感到痛苦，但其等痛苦程度應遠較原告己○○為低，因此
      本院分別依據上揭情況，認原告己○○部分所受痛苦以給
      予1,500,000元精神慰撫金較為相當，原告丁○○、丙○○部分所受痛苦以各給予400,000元之精神慰撫金較為相
      當，但因依據前述死者陳秀金有50﹪的過失，依民法第
      217 條第1項規定就前揭賠償額，均應酌減2分之1，是以
      被告僅需連帶賠償原告己○○部分750,000元精神慰撫金
      ，原告丁○○、丙○○部分各200,000元之精神慰撫金。
（三）末按民法第192條第1項規定，不法侵害他人致死者，對於
      支出醫療及增加生活上需要之費用或殯葬費之人，亦應負
      損害賠償責任。原告己○○為死者陳秀金支出殯葬費
      385,019元，為被告所承認，故以經依民法第217條第1項
      酌減2分之1後，被告依法應連帶賠償原告己○○之殯葬費
      應為192,510元。
（四）據此被告應連帶賠償原告己○○942,510元，被告原告丙○○、丁○○各200,000元，合計為1,342,510元，而原告
      也承認被告已賠償原告1,400,000元，已超過上揭認定之
      賠償金額，是以原告不得再對被告請求給付損害賠償之款
      項。
（五）縱上所述，原告之請求顯無理由，不能准許，應予駁回。
      而其假執行之聲請失所附麗應併予駁回。
據上論結，本件原告之訴，為無理由，依民事訴訟法第78條，判
決如主文。
中　　華　　民　　國　　94　　年　　8　　月　　31　　日
                  臺灣基隆地方法院民事庭
                      法      官  王翠芬
以上正本係照原本作成。
對於本件判決如有不服，應於收受送達後20日內向本院提出上
訴書狀，敘述上訴之理由，上訴於臺灣高等法院，並按他造當事
人之人數附具繕本。
中　　華　　民　　國　　94　　年　　8 　　月　　31　　日
                      法院書記官  修丕龍
